臺灣高雄地方法院民事判決　　　　　 110年度雄簡字第1377號
原　　　告　國泰人壽保險股份有限公司

法定代理人　黃調貴　
訴訟代理人　童奕川　
被　　　告　王嘉芬　

　　　　　　程新發　

上列當事人間請求侵權行為損害賠償事件，原告提起刑事附帶民
事訴訟，經本院刑事庭裁定移送前來（108 年度附民字第617 號
），本院於110年10月13日言詞辯論終結，判決如下：
    主      文
一、被告程新發、王嘉芬應連帶給付原告新臺幣（下同）35萬4,
    011 元，及被告王嘉芬自民國（下同）108 年9 月21日起、
    被告程新發自108 年10月5 日起，均至清償日止，按年息5
    ％計算之利息。
二、原告其餘之訴駁回。
三、訴訟費用由被告程新發、王嘉芬連帶負擔。
四、本判決得假執行。
    事實及理由
一、原告主張：
㈠、被告程新發、王嘉芬共同意圖為自己不法所有，由被告王嘉
    芬提供被保險人為黃聖崴之保單、指定匯款帳戶及理賠申請
    書等資料，交由被告程新發據以偽造分別載有「急性闌尾炎
    、腹膜炎」「鼻中膈彎曲、肥厚性鼻炎」、「左手近端橈骨
    骨折、左手膝肌腱挫傷」之國軍高雄總醫院附設民眾診療服
    務處（下稱國軍高雄總醫院）診斷證明書，再由被告王嘉芬
    持上開文件及偽造之診斷證明向原告聲請保險理賠，致原告
    因此陷於錯誤各於106 年7 月13日、106 年9 月4 日、107
    年1 月31日各給付被告王嘉芬4 萬5,000 元、8 萬1,000 元
    、3 萬8,250 元保險理賠。
㈡、被告程新發、王嘉芬共同意圖為自己不法所有，由被告王嘉
    芬提供被保險人為黃珮瑄之保單、指定匯款帳戶及理賠申請
    書等資料，交由被告程新發據以偽造分別載有「急性闌尾炎
    」「左足副舟狀骨贅生」、「左手近端橈骨骨折、右膝肌腱
    挫傷」之國軍高雄總醫院診斷證明書，再由被告王嘉芬持上
    開文件及偽造之診斷證明向原告聲請保險理賠，致原告因此
    陷於錯誤各於106 年5 月26日、106 年8 月10日、106 年11
    月20日給付被告王嘉芬4 萬5,360 元、3 萬6,100 元、10萬
    8,301 元保險理賠。
㈢、為此，爰依侵權行為法律關係提起本訴，請求被告程新發、
    王嘉芬賠償上開已付保險理賠共35萬4,011 元（計算式：4
    5,000 元+81,000 元+38,250 元+45,360+ 36,100 元+108,3
    01元＝354,011 ），及自上開保險理賠給付被告王嘉芬之日
    時起算至清償日止之法定遲延利息等語，並聲明：被告應連
    帶給付原告35萬4,011 元，及其中4 萬5,360 元自106 年5
    月26日起至清償日止；其中3 萬6,100 元自106 年8 月10日
    起至清償日止；其中10萬8,301 元自106 年11月20日起至清
    償日止；其中4 萬5,000 元自106 年7 月13日起至清償日止
    ；其中8 萬1,000 元自106 年9 月4 日起至清償日止；其中
    3 萬8,250 元自107 年1 月31日起至清償日止，按年息5 ％
    計算之利息。
二、被告則以：伊等固不爭執原告主張之上開事實，但目前無資
    力賠償等語。
三、本院得心證之理由：
㈠、按因故意或過失不法侵害他人之權利者，負損害賠償責任，
    數人共同不法侵害他人之權利者，連帶負損害賠償責任。民
    法第184 條第1 項前段、第185 條定有明文。原告主張：被
    告程新發偽造上開診斷證明交付被告王嘉芬，被告王嘉芬再
    持不知情第三人黃聖崴、黃珮瑄之保單、指定匯款帳戶、理
    賠申請書等文件，分別向原告詐領上開保險理賠，原告因此
    受騙共計損失35萬4,011 元乙節，業經被告程新發、王嘉芬
    於本院108 年度訴字第660 號、109 年度訴字第289 號、10
    9 年度訴字第368 號刑案（下稱系爭刑案）審理中分別坦承
    不諱，其等並均經系爭刑案判決有罪，此有系爭刑案判決書
    在卷可參，而被告程新發、王嘉芬就此並無爭執，本院依調
    查證據之結果，堪認原告之主張為真。本件原告既因被告程
    新發、王嘉芬上開詐騙行為受有35萬4,011 元之損害，則原
    告依侵權行為法律關係，加計法定遲延利息，請求被告程新
    發、王嘉芬連帶賠償原告35萬4,011 元，自屬有據。
㈡、又按給付無確定期限者，債務人於債權人得請求給付時，經
    其催告而未為給付，自受催告時起，負遲延責任。其經債權
    人起訴而送達訴狀，或依督促程序送達支付命令，或為其他
    相類之行為者，與催告有同一之效力；遲延之債務，以支付
    金錢為標的者，債權人得請求依法定利率計算之遲延利息；
    應付利息之債務，其利率未經約定，亦無法律可據者，週年
    利率為百分之5 ，民法第229 條第2 項、第233 條第1 項前
    段、第203 條分別定有明文。關於遲延利息之起算日及利率
    ，原告固主張：應自各筆保險理賠給付之日起算，即其中4
    萬5,360 元自106 年5 月26日起；其中3 萬6,100 元自106
    年8 月10日起；其中10萬8,301 元自106 年11月20日起；其
    中4 萬5,000 元自106 年7 月13日起；其中8 萬1,000 元自
    106 年9 月4 日起；其中3 萬8,250 元自107 年1 月31日起
    等語，惟原告就此部分主張，固據其以系爭判決附表一編號
    56④至⑨所示保險理賠之日（見系爭判卷第59-60 頁）為據
    ，然上開保險理賠並非被告程新發所領得，且上開保險理賠
    之申領名義人為第三人黃聖崴或黃珮瑄，自難認被告王嘉芬
    、程新發與原告間就本件侵權行為損害賠償之債，關於遲延
    利息起算日部分，已達成以上開保險理賠日起算之合意，準
    此，縱原告因被告程新發、王嘉芬上開不法侵害行為而受有
    損害，被告程新發、王嘉芬依侵權行為法律關係應負損害賠
    償之責，然就遲延利息起算日及利率計算部分，兩造既未達
    成合意，亦即無約定，依前揭民法第229 條第2 項，關於遲
    延利息起算日，應自起訴狀繕本送達被告王嘉芬、程新發之
    翌日即108 年9 月21日（見附民卷第25頁）、108 年10月5
    日（見附民卷第27頁）起負遲延責任。至於遲延利息部分，
    依前揭民法第233 條第1 項規定，則應按法定利率即週年利
    率5 ％計算，原告請求逾此部分，洵屬無據，應無可採。
四、綜上所述，原告依民法侵權行為法律關係，請求被告程新發
    、王嘉芬應連帶給付原告35萬4,011 元，及被告王嘉芬自10
    8 年9 月21日起、被告程新發自108 年10月5 日起，均至清
    償日止，按年息5 ％計算之利息，為有理由，應予准許，逾
    此範圍，則屬無據，應予駁回。
五、原告勝訴部分，係依民事訴訟法第427 條第1 項規定，適用
    簡易訴訟程序所為被告敗訴之判決，依同法第389 條第1 項
    第3 款規定，應職權宣告假執行。
六、訴訟費用負擔之依據：民事訴訟法第79條、第85條第2項。
中    華    民    國  110     年    11    月    11    日
                  高雄簡易庭  法      官  林綉君
以上正本係照原本作成。
如不服本判決，應於送達後20日內，向本院提出上訴狀並表明上
訴理由，如於本判決宣示後送達前提起上訴者，應於判決送達後
20日內補提上訴理由書（須附繕本）。
中    華    民    國  110     年    11    月    11    日
                            書  記  官  羅崔萍